【裁判字號】    91,上訴,3148
【裁判日期】    920121
【裁判案由】    違反槍砲彈藥刀械管制條例等
【裁判全文】
臺灣高等法院刑事判決                          九十一年度上訴字第三一四八號
    上  訴  人
    即  被  告  乙○○  男  民.
    選任辯護人  黃丁風律師
右上訴人因違反槍砲彈藥刀械管制條例案件，不服臺灣臺北地方法院九十一年度訴字
第八六四號，中華民國九十一年九月二十四日第一審判決（起訴案號：臺灣臺北地方
法院檢察署九十一年度偵字第一一八０一號），提起上訴，本院判決如左：
    主  文
原判決關於未經許可持有手槍部分暨執行刑部分撤銷。
乙○○未經許可，持有手槍，處有期徒刑伍年，併科罰金新臺幣伍萬元，罰金如易服
勞役，以新臺幣玖佰元即銀元參佰元折算壹日。扣案之義大利製ＢＥＲＥＴＴＡ廠九
二ＦＳ型口徑九毫米（mm）半自動手槍壹把（含彈匣壹個，槍枝管制編號00000
00000號）、口徑九毫米（mm）之制式子彈肆顆，均沒收。
    事  實
一、乙○○於民國八十七年二、三月間，因陳鴻璋（嗣已死亡）積欠其新台幣（下同
    ）二十萬元之債務無力清償，提議以其所有之義大利製貝瑞塔牌（ＢＥＲＥＴＴ
    Ａ）之九二制式手槍一把及子彈八發，以四十萬元出售，其中二十萬元以債務折
    抵。乙○○為保全債權，乃予以購買，而未經主管機關許可，無故持有該九二Ｆ
    Ｓ型口徑九毫米（mm）半自動制式手槍一把（槍枝管制編號000000000
    0號）及同口徑之制式子彈八顆（後在台北縣烏來山區射擊一發）。嗣於九十一
    年六月二十五日晚上八時許，另行起意，持上開手槍及子彈，在台北縣新店市○
    ○路八十三巷六十七號一樓其前妻馬曉念之乾媽游秀蝦住處，恐嚇游秀蝦（恐嚇
    部分，業經原審法院判處有期徒刑三月確定）。經警據報將乙○○帶回台北縣警
    察局新店分局碧潭派出所（以下簡稱碧潭派出所）調查。因未查獲槍枝，警察於
    同日晚間九時四十五分許，在游秀蝦住處旁，乙○○所乘騎之機車置物箱內搜獲
    該九二制式手槍一把及子彈七顆（鑑定時試射三發，尚餘四顆）。
二、案經台北縣政府警察局新店分局報請臺灣臺北地方法院檢察署檢察官偵查起訴。
    理  由
一、右揭被告乙○○非法持有手槍子彈之犯行，業經被告於警訊、檢察官偵查及法院
    審理中自白不諱，核與被害人游秀蝦於警訊及原審法院指證之情節相符。並經目
    擊證人游秀蝦之配偶王耀民、兒子王世原分別於警訊及原審法院證述屬實。復有
    被告所持有之上開手槍、子彈扣案及照片八張在卷可稽。該手槍、子彈，經送內
    政部警政署刑事警察局鑑定結果：送鑑之扣案手槍一支，係義大利製ＢＥＲＥＴ
    ＴＡ廠九二ＦＳ型口徑九mm半自動手槍，機械性能良好，認具殺傷力，另送鑑之
    扣案子彈七顆，均係口徑九mm之制式子彈，經試射三顆可擊發，認具殺傷力，有
    內政部警政署刑事警察局九十一年七月二十三日刑鑑字第０九一０一六七五五八
    號槍彈鑑定書在卷足憑。被告事證明確，犯行洵堪認定，應予依法論科。
二、核被告所為，係犯槍砲彈藥刀械管制條例第七條第四項之未經許可持有手槍罪、
    同條例第十二條第四項之未經許可持有子彈罪。被告以一持有行為，而觸犯未經
    許可持有手槍罪及未經許可持有子彈罪，為想像競合犯，應從較重之未經許可持
    有手槍罪處斷。按未經許可持有槍、彈，一經持有即成立犯罪，至其持有之繼續
    乃行為之繼續，俟持有行為終了為止，僅屬一個持有行為，不得論以連續犯。被
    告雖辯稱：其主動供出槍彈來源，且告知警察手槍、子彈藏放在機車置物箱，由
    警方起出，應減輕其刑云云。惟查，本件係警察接獲有人持有槍械恐嚇，趕至現
    場將被告帶回碧潭派出所處理，因未發現槍彈，訊問被告並未供述放置地點，係
    由另組警察在現場附近發現被告機車，打開置物箱因而查獲，為本件承辦警察甲
    ○○結證在卷（見本院九十一年十二月三十日訊問筆錄），並非因被告之自白或
    自首而查獲，並不符合槍砲彈藥刀械管制條例第十八條第一項、第四項，或刑法
    第六十二條之減免其刑之要件，附此敘明。
三、原審對被告為有罪科刑之判決，固非無見。惟查：扣案之手槍、子彈，其口徑九
    mm，即九毫米（公釐），原審誤為九釐米（公分、cm），上述漏引現行法規所定
    貨幣單位折算新台幣第二條，尚有未合，自屬無可維持。被告上訴意旨，認原判
    決未減輕其刑，量刑過重，雖不足採，但原判決既有可議，自應由本院將原判決
    關於未經許可無故持有手槍及執行刑部分撤銷改判。爰審酌被告無犯罪前科，素
    行良好，有台灣台北地方法院檢察署刑案資料查註紀錄表及本院全國前案紀錄表
    在卷可據，犯罪後又坦承犯行，深有悔意等一切情狀，乃從輕量處如主文第二項
    所示之刑，併科罰金部分並諭知易服勞役之折算標準，以示儆懲。扣案之義大利
製ＢＥＲＥＴＴＡ廠九二ＦＳ型口徑九毫米（mm）半自動手槍一把（含彈匣壹個
    ，槍枝管制編號0000000000號）、口徑九毫米（mm）之制式子彈四顆
    ，均係違禁物，應依刑法第三十八條第一項第一款之規定宣告沒收之。至另扣案
    之制式子彈三顆，經鑑驗機關試射，僅剩餘彈殼，未扣案被告在烏來山區射擊之
    子彈一顆，既已射擊，均不具殺傷力，已非違禁物，毋庸為沒收之諭知。被告自
    八十七年起開始持有之槍、彈，繼續至九十一年六月二十五日為警查獲時止，其
    間槍砲彈藥刀械管制條例雖迭有修正，然因持有槍、彈罪係屬行為之繼續，並非
    狀態之繼續，應適用為警查獲時之現行槍砲彈藥刀械管制條例之規定，並無比較
    適用新舊法之問題。原槍砲彈藥刀械管制條例第十九條第一項規定：「犯第七條
    、第八條、第十條、第十一條、第十二條第一項至第三項、第十三條第一項至第
    三項之罪，經判處有期徒刑者，應於刑之執行完畢或赦免後，令入勞動場所，強
    制工作，其期間為三年」，業已於九十年十一月十四日修正時刪除，故不得再依
    該規定對被告宣告強制工作之處分。被告又前無犯罪前科，尚難認其有犯罪之習
    慣或以犯罪為常業，亦不合刑法第九十條第一項宣告強制工作保安處分之規定，
    併此說明。
四、據上論斷，應依刑事訴訟法第三百六十九條第一項前段、第三百六十四條、第二
    百九十九條第一項前段、槍砲彈藥刀械管制條例第七條第四項、第十二條第四項
    、刑法第十一條前段、第五十五條、第四十二條第二項、第三十八條第一項第一
    款、罰金罰鍰提高標準條例第二條、現行法規所定貨幣單位折算新台幣條例第二
    條，判決如主文。
本案經檢察官柯麗鈴到庭執行職務。
中      華      民      國    九十二    年      一      月    二十一    日
                            臺灣高等法院刑事第五庭
                                審判長法  官  曾  德  水
                                      法  官  楊  貴  雄
                                      法  官  趙  功  恆
右正本證明與原本無異。
如不服本判決應於收受送達後十日內向本院提出上訴書狀，其未敘述上訴之理由者並
得於提起上訴後十日內向本院補提理由書（均須按他造當事人之人數附繕本）。
                                      書記官  孫  佩  琳
中      華      民      國    九十二    年      一      月    二十二    日
附錄：本案論罪科刑法條全文
槍砲彈藥刀械管制條例第七條第一項、第四項
未經許可，製造、販賣或運輸火砲、肩射武器、機關槍、衝鋒槍、卡柄槍、自動步槍
、普通步槍、馬槍、手槍或各類砲彈、炸彈、爆裂物者，處死刑、無期徒刑或七年以
上有期徒刑；處徒刑者，併科新台幣三千萬元以下罰金。
未經許可，持有、寄藏或意圖販賣而陳列第一項所列槍砲、彈藥者，處五年以上有期
徒刑，併科新台幣一千萬元以下罰金。
槍砲彈藥刀械管制條例第十二條第四項
未經許可，持有、寄藏或意圖販賣而陳列子彈者，處五年以下有期徒刑，併科新台幣
三百萬元以下罰金。


司法院資訊處製作；財團法人民間司法改革基金會備份。
